【裁判字號】    89,家上,87
【裁判日期】    900130
【裁判案由】    離婚
【裁判全文】
臺灣高等法院臺南分院民事判決  八十九年度家上字第八七號   Ｋ
      上  訴  人  甲  ○  ○
      訴訟代理人  陳  文  欽  律師
      被上訴人    乙  ○  ○  .
      訴訟代理人  陳  清  白  律師
      複  代理人  吳  信  賢  律師
右當事人間請求離婚事件，上訴人對於中華民國八十九年七月二十日臺灣臺南地方法
院第一審判決（八十九年度婚字第二二九號）提起上訴，本院判決如左：
      主      文
上訴駁回。
第二審訴訟費用由上訴人負擔。
      事      實
甲、上訴人方面：
一、聲明：求為判決：（一）原判決廢棄。（二）被上訴人在第一審之訴駁回。（三
    ）第一、二審訴訟費用由被上訴人負擔。
二、陳述：除與原判決記載相同者，予以引用外，補稱：
（一）按夫妻間偶爾失和毆打他方，致令受有微傷，如按其情形尚難認為不堪同居之
      虐待者，不得認他方之請求離婚為有正當理由（最高法院二十年上字第二三四
      一號判例參照）；夫妻之一方受他方不堪同居之虐待者，固得請求離婚，惟因
      一方之行為不檢而他方一時忿激，致有過當之行為，不得即謂為不堪同居之虐
      待（最高法院二十三年上字第四五五四號判例參照）；被上訴人因沉溺於賭博
      、下海陪酒，在外結交男友等行為不檢，致二造經常爭吵、吵鬧，惟有時爭吵
      較為激烈，雙方互為推託拉扯間，或因此造成被上訴人手肘部位擦傷或紅腫，
      但絕非出於上訴人之故意毆打，觀之被上訴人所提出之診斷證明書三紙，其上
      記載被上訴人所受之傷害，均僅是手腕或手臂部位擦傷、紅腫，即可明瞭。因
      手腕及手臂表皮血管較多，尤其女性經常穿著長袖衣服，皮膚較為粉白細緻，
      如稍用力拉扯，極易造成手肘、手臂等處紅腫，如上訴人故意毆打，絕不可能
      僅造成被上訴人手臂輕微紅腫，而身體其他部位均無任何損傷，足認上訴人絕
      無慣行毆打被上訴人之故意。原審判決未審酌兩造發生爭執之原因，是否符合
      不堪同居之虐待，逕以被上訴人受有輕微擦傷，而判准離婚，顯有不當。
（二）被上訴人以上訴人經常對伊暴力相向，並提出上訴人剪破被上訴人衣服之相片
      為証，然兩造衝突，實起因於被上訴人不守婦道，並且奢華浪費、好賭成性，
      上訴人在規勸被上訴人當時，兩造或有口角、爭執，但上訴人對被上訴人絕無
      動手虐待被上訴人，而加以慣行毆打之行為，而上訴人因無法忍受被上訴人打
      扮花枝招展，在外招蜂引蝶，才將被上訴人一些比較袒露不雅之衣服剪破，並
      無不尊重被上訴人之意。
三、證據：除援用第一審所提證據外，補提：電話錄音帶、錄音譯文等件為證，並請
    求向詹骨科診所調閱被上訴人之病歷資料。
乙、被上訴人方面：
一、聲明：求為判決：（一）上訴駁回。（二）上訴費用由上訴人負擔。
二、陳述：除與原判決記載相同者，予以引用外，補稱：
（一）被上訴人與上訴人於民國六十六年間結婚，婚後二人因個性不合，相處並不和
      睦。近年來，被上訴人與上訴人夫妻間之感情如雪上加霜急遽惡化，不僅口角
      爭執不斷，甚至上訴人還經常對被上訴人暴力相向。八十八年八月二十七日上
      午十時許，雙方因溝通不良發生爭執，上訴人故態復萌再度出手毆打被上訴人
      ，致被上訴人受有前臂扭挫傷瘀血之傷害。由於之前（八十七年七月二十九日
      、八十七年十一月卅日）上訴人已多次對被上訴人施加暴力，為此被上訴人依
      家庭暴力防治法之規定聲請法院核發保護令。詎料保護令甫發下，上訴人即無
      視於其存在，復於八十九年三月三十一日凌晨再度侵犯被上訴人，在制止無效
      之情況下，被上訴人求助警方，上訴人終於被依違反家庭暴力防治法移送法辦
      ，並經判刑確定。
（二）按民法第一千零五十二條第三款所謂不堪同居之虐待，係指予以身體上或精神
      上不可忍受之痛苦，致不堪繼續同居者而言。至於身體上不可忍受之痛苦，致
      不堪繼續同居者，不以夫妻之一方遭受他方毆打致傷及筋骨為限。夫妻之一方
      若動輒以暴力加諸他方，致他方受有不可忍受之痛苦，縱使他方所受傷害為腫
      痛、瘀血、擦傷等輕傷，亦非不得訴請離婚。亦不須受連續虐待多次或慣行毆
      打或受毆重傷時始得請求離婚（最高法院八十一年度台上字第四七六號、八十
      四年度台上字第三九四號判決意旨參照）；查上訴人長期以來慣行毆打被上訴
      人多次成傷，除有卷附被上訴人提出之診斷證明書三紙可憑外，另有證人即兩
      造所生之長女康斐及長子康博雯當庭之供述可證，由此足證上訴人確經常毆
      打被上訴人成傷，上訴人上訴理由辯稱：僅係雙方互為推拖拉扯而已，絕非出
      於上訴人之故意毆打云云，乃臨訟卸責之詞，不足採信。
（三）上訴人固提出錄音帶及錄音譯本用以指責被上訴人行為不檢，企圖將其毆打被
      上訴人之暴行合理化。惟查：該錄音帶之錄音時間據譯本上所載，係在八十一
      年一、二月間，距今已九年之久，姑且不論錄音內容隱晦不明，尚不足以證明
      被上訴人有何不軌，就算被上訴人曾到特種行業上班，也是為生活所迫，此參
      譯文中有：「‧‧‧我說缺錢需要上班，還是忍耐‧‧‧他說家的事他都要負
      責，我說不是你說的那樣，我說夫妻不是每天相看就會掉下錢」、「‧‧‧我
      跟我先生說六月四十萬要還，我先生說他總負責，我跟我先生說總負責，你錢
      是怎麼來，你賭錢輸那麼多，現在被我知道賭博輸很多錢，一些積蓄都沒有了
      ‧‧‧」等語可得證明。上開情事不論屬實與否，早已事過境遷，上訴人縱使
      為此感到憤怒，亦應在事件發生之始即發作，如今事隔近十年，上訴人再執此
      理由三番兩次毆辱被上訴人，根本不正當也不合情理。
（四）次按傷害他人屬刑法規範之犯罪行為，任何人均不得以任何理由為藉口毆打他
      人；同理，被上訴人如何打扮亦屬被上訴人個人之自由權利，上訴人縱使看不
      順眼，亦無權任意毀損被上訴人個人之物品。上訴理由辯稱：因無法忍受被上
      訴人打扮花枝招展，在外招蜂引蝶，才將被上訴人一些比較袒露不雅之衣服剪
      破，並無不尊重被上訴人之意云云；惟被上訴人衣櫃中所有衣物悉遭上訴人剪
      破，就連貼身之內衣褲亦無一倖免，莫說被上訴人之衣著根本無袒露不雅、招
      蜂引蝶其事，就算是有，難道被上訴人亦曾僅著內衣褲外出招蜂引蝶？由此可
      見上訴人之辯解根本強詞奪理。上訴人暴戾成性由此一覽無遺，而被上訴人之
      人格尊嚴所受到之侵害，亦莫此為甚。
（五）再按民法第一千零五十二條第三款所謂不堪同居之虐待，係指與以身體上或精
      神上不可忍受之痛苦，致不堪繼續同居者而言，故夫妻之一方受他方之重大侮
      辱，如夫誣稱其妻與人通姦，使之感受精神上之痛苦致不堪繼續同居者，不得
      謂非不堪同居之虐待（最高法院二十三年上字第四００四號判例參照）；查上
      訴人三番兩次誣指被上訴人與人通姦，甚至於書狀中屢次指稱被上訴人「不守
      婦道，亂搞男女關係」，「水性楊花，結交男友」，「下海陪酒、不守婦道」
      云云，並當庭經由其訴訟代理人重複指摘陳述。上訴人此舉，影響被上訴人名
      譽至鉅，造成被上訴人精神上莫大之痛苦，依前揭判例要旨所示，即為不堪同
      居之虐待，自足以構成離婚之原因。再者，上訴人既謂被上訴人有「不守婦道
      、奢華、好賭成性、下海陪酒、在外招蜂引蝶」等不檢行為，果如其所言，則
      似此行徑不堪之怨偶，於今自願下堂求去，依常情，上訴人高興惟恐不及，自
      無不從之理，又豈會再三刁難，百般阻撓？由此足證上訴人之指控全屬憑空捏
      造，無的放矢。
（六）末按民法親屬篇於七十四年修正後，於第一千零五十二條增列第二項離婚事由
      之概括規定，准「有前項以外之重大事由，難以維持婚姻者，夫妻之一方得請
      求離婚」，其目的在使夫妻請求裁判離婚之事由較富彈性。是夫妻間發生之情
      事，苟足使婚姻難以維持，即無不准依該條第二項訴請離婚之理，不因當事人
      併據同一事實主張有該條第一項離婚原因而有不同（最高法院八十七年度台上
      字第一０四八號判決意旨參照）；被上訴人以上所舉受虐情事，實已達「不堪
      同居之虐待」程度，而兩造間對簿公堂、惡言相向，已無法再互相協力保持其
      共同生活之圓滿、安全及幸福，換言之，其夫妻二人間之情感從此難以和諧，
      亦難謂無「難以維持婚姻之重大事由」，是依上開判決意旨所示，被上訴人自
      亦得一併主張依民法第一千零五十二條第二項之規定訴請離婚。
三、證據：除援用第一審所提證據外，補提：戶籍謄本一件為證，並請求訊問兩造子
    女。
丙、本院依職權調取本院八十九年度上易字第一五七三號上訴人違反家庭暴家防治法
    刑事案件之警訊及偵審卷宗（含台灣台南地方法院八十九年度易字第一四三三號
    、臺灣臺南地方法院檢察署八十九年度偵字第四八三一號），並依上訴人聲請向
    詹骨科診所調閱被上訴人之病歷資料。
      理      由
一、本件被上訴人起訴主張兩造於六十六年間結婚，婚後育有長女康斐（六十六年
    七月二十六日生）及長子康博雯（六十九年六月六日生），均已成年；婚後二人
    因個性不合，相處並不和睦。近年來，被上訴人與上訴人夫妻間之感情急遽惡化
    ，不僅口角爭執不斷，上訴人甚至經常在兩造位於台南縣新化鎮○○路三二八號
    家中對被上訴人暴力相向。被上訴人因之曾於八十七年七月二十九日、八十七年
    十一月三十日及八十八年八月二十七日三次前往詹骨科診所驗傷，並就上訴人於
    八十八年八月二十七日之毆打施暴行為，依家庭暴力防治法之規定聲請原審法院
    核發八十八年度家護字第一０四號通常保護令，禁止上訴人對被上訴人實施身體
    或精神上不法侵害之行為，及禁止上訴人直接或間接對被上訴人為騷擾之行為在
    案。詎料保護令甫發下，上訴人即無視於其存在，復於八十九年三月三十一日凌
    晨零時五十分許，在上開兩造家中，故意將電視機音量開至過大，使被上訴人受
    騷擾至無法入睡，被上訴人與長女康斐前去阻止，上訴人竟出言辱被上訴人
    「垃圾」，上訴人因上開違反通常保護令，並經法院判處拘役五十日確定；上訴
    人除多次毆打被上訴人外，並曾將被上訴人衣櫃中所有衣物（包括內衣褲）悉數
    毀損剪壞，嚴重損及被上訴人之人格尊嚴。上訴人所為已使被上訴人精神及肉體
    上遭受莫大痛苦，已達不堪同居之虐待之程度。被上訴人所舉以上受虐情事，苟
    認尚未達「不堪同居之虐待」程度，亦難謂無「難以維持婚姻之重大事由」，爰
    依民法第一千零五十二條第一項第三款以及第二項之規定訴請裁判離婚等語。
二、上訴人則以：兩造婚後未久，被上訴人要求上訴人在外租屋，使上訴人受背棄父
    母之痛苦，花錢不知節制，簽賭大家樂、六合彩，向親友借貸、標會，八十年間
    被上訴人曾離家出走，進入聲色場所下海陪酒，在外結交男友，與友人梁雲祥在
    電話中言談親密，八十一年間將上訴人以被上訴人名義購買之台南縣新化鎮○○
    路三二八號房屋，向台新銀行借款三百二十萬元花用一空，因而二人才時有口角
    、爭執，上訴人絕無動手毆打被上訴人，被上訴人所受之傷害應係雙方推施拉扯
    間所造成，且被上訴人受傷輕微，不構成慣行毆打；又上訴人剪破被上訴人衣服
    係因無法忍受被上訴人打扮花枝招展，才將被上訴人比較袒露不雅之衣服剪破，
    並無不尊重被上訴人之意，至於八十九年三月三十一日係被上訴人故意深夜返家
    ，將上訴人吵醒後，再藉口電視聲太吵，而對上訴人提出違反通常保護令之刑事
    告訴等情詞，資為抗辯。
三、按夫妻之一方，受他方不堪同居之虐待者，得向法院請求離婚，民法第一千零五
    十二條第一項第三款定有明文；又所謂夫妻之一方受他方不堪同居之虐待，非以
    他方出於虐待之主觀意思為其要件，苟他方侵害人格尊嚴與人身安全之行為，客
    觀上已逾越夫妻通常可忍受程度，危及婚姻關係之維繫，即屬不堪同居之虐待；
    另夫妻間不堪同居之虐待，包括身體上及精神上不堪同居之虐待。究竟有無此種
    虐待，須從夫妻之一方對待他方，是否處於誠摯基礎而為觀察（最高法院八十七
    年度台上字第二九五七號、二一三七號判決意旨分別參照）。
四、查：
（一）被上訴人主張兩造於六十六年結婚，婚後育有長女康斐及長子康博雯，均已
      成年，現仍在婚姻關係存續中乙節，此有被上訴人於原審提出之戶籍登記簿謄
      本附於原審卷第十一頁、第十二頁可參。
（二）被上訴人主張兩造於婚後二人因個性、金錢等因素，相處並不和睦，時有口角
      、爭執，上訴人並曾將被上訴人衣櫃中所有衣物（包括內衣褲）毀損剪壞之事
      實，並據被上訴人提出其上載明拍照日期為八十七年十一月二十九日之照片十
      三幀在卷為證（原審卷第三八頁至第四二頁），且為上訴人所自承，堪信被上
      訴人此部分之主張為真實。
（三）又被上訴人主張上訴人多次毆打被上訴人成傷，其中於八十七年七月二十九日
      在上開兩造家中上訴人徒手毆打被上訴人，致被上訴人受有右腕扭傷、右前臂
      挫傷併血腫、右上臂多處挫傷血腫之傷害；八十七年十一月三十日在上開兩造
      家中，徒手毆打被上訴人，致被上訴人受有左臂挫傷併血腫、左肘挫傷、前胸
      抓傷之傷害；八十八年八月二十七日上午十時許，於家中徒手毆打被上訴人，
      致被上訴人受有右前臂扭挫傷併皮下瘀血（十×四公分）之傷害部分，被上訴
      人並曾前往詹骨科診所驗傷之事實，此亦有被上訴人提出之診斷證明書影本三
      紙附於原審卷第八五頁至第八七頁可參；另被上訴人確係於八十七年七月二十
      九日、十一月三十日、八十八年八月二十七日因身體或肢體有挫傷與瘀血，而
      至詹骨科診所門診治療，造成挫傷與瘀血之原因應該是外力等情，此亦有詹骨
      科診所檢送被上訴人之病歷資料附於本院卷可按。
（四）此外證人即兩造所生長女康斐於原審八十九年六月十九日行言詞辯論期日到
      場供證：父母感情不好，常常因金錢爭吵、打架，從小就常看到父親打母親，
      在家裏看到，有時徒手，有對被上訴人拳打腳踢，或拿煙灰缸或身邊有的東西
      打過渠母親，手、腳、身體都有受過傷，看過的次數很多，已不記得了，最後
      一次是去年八十八年八月聲請保護令那次，每個月會爭吵一次，毆打就不一定
      了，八十九年三月三十一日凌晨，渠父親騷擾渠母親的情形就如同渠在警局所
      講，對父母親離婚沒有意見等語（原審卷第五三頁至第五五頁）；其於原審法
      院受理八十八年度家護字第一０四號通常保護令事件中，於八十八年九月二十
      二日訊問時，亦到場證稱：有看到父親打母親十次以上。父母親爭吵之原因是
      金錢、個性、父親外遇，一年中見過父親打母親十次，有時拉扯，拿東西砸人
      等語（原審法院八十八年度家護字第一０四號民事影印卷宗第十四、十五頁）
      ；至於證人即兩造長子康博雯亦於同日到場證稱：父母親感情不佳，有吵架也
      有打架，從小時候開始父親就有在打母親，地點都是在家裏，伊就把他們擋開
      ，：：母親都是頭部、手部受傷，伊不知他們打架的原因，伊希望兩造能離婚
      。伊有阻擋都是在去年發生，一次在伊房間，二次在父母的房門口等語（原審
      卷第五五頁正、反面）。
（五）此外上訴人於八十八年八月二十七日因與被上訴人個性不合，溝通不良而大吵
      ，上訴人竟以徒手毆打被上訴人，致被上訴人受有右前臂扭挫傷瘀血（十×四
      公分）之傷害，上訴人對於被上訴人之前開毆打施暴行為，經被上訴人依家庭
      暴力防治法規定，另案聲請原審法院於八十九年二月十一日核發八十八年度家
      護字第一０四號通常保護令，命上訴人不得對被上訴人實施身體或精神上不法
      侵害之行為，及不得直接或間接對被上訴人為騷擾之行為在案，此亦有上開原
      審法院八十八年度家護字第一０四號民事聲請事件影印卷宗在卷可參。
（六）再上訴人收受前開保護令後，於八十九年三月三十一日凌晨零時五十分許，在
      上開兩造家中，故意將電視機音量開至過大，使被上訴人受騷擾至無法入睡，
      被上訴人與長女康斐前去阻止，上訴人竟出言辱原告「垃圾」，而違反家
      庭暴力防治法之規定，經法院判處拘役伍拾日確定乙節，此亦有被上訴人於原
      審提出原審法院八十九年度易字第一四三三號刑事判決影本（原審卷第九二頁
      至第九四頁），及於本院審理時提出本院八十九年度上易字第一五七三號刑事
      判決影本附卷可佐。
    綜上所陳，兩造因長期不斷口角爭吵，上訴人並於兩造爭吵後，多次動手毆打被
    上訴人，致被上訴人身體多處受傷，且所受傷害，經被上訴人前往驗傷者有三次
    ，其傷勢分別為：(一)右腕扭傷、右前臂挫傷併血腫、右上臂多處挫傷血腫，(二)左
    臂挫傷併血腫、左肘挫傷、前胸抓傷，(三)右前臂扭挫傷併皮下瘀血（十×四公分
    ）等等，均已分別造成被上訴人不同部位之肢體受創，且傷況非輕，按諸常理，
    苟非出於故意之重擊，亦不致如此嚴重；是上訴人因與被上訴人間意見不合，溝
    通不良，不思解決之道，動輒毆打施暴，並致被上訴人多次受有傷害，堪認上訴
    人確有暴力傾向，而其多次毆打施暴予被上訴人，難認非屬慣行毆打，上訴人辯
    稱從未毆打被上訴人，僅係拉扯而已云云，不足採信；更且上訴人恣意動手剪破
    被上訴人所有衣物，即連被上訴人貼身內衣褲亦無法倖免，益見上訴人不顧被上
    訴人顏面，刻意羞辱被上訴人，其所為羞辱行為，顯非基於夫妻間誠摯對待基礎
    至明，乃上訴人未提出任何實證，猶飾詞辯稱：係因無法忍受被上訴人打扮花枝
    招展，才將被上訴人比較袒露不雅之衣服剪破云云，要無足採；是上訴人以此等
    行為加諸被上訴人，所致被上訴人受有身體上及精神上痛苦之深，確實難以言喻
    ，其侵害被上訴人之人格尊嚴與人身安全，客觀上已逾越夫妻通常可忍受程度，
    而危及兩造間婚姻關係之維繫，已達不堪同居之虐待。
五、上訴人雖抗辯兩造婚後未久，被上訴人要求上訴人在外租屋，使上訴人受背棄父
    母之痛苦云云，惟查：上訴人上開抗辯既為被上訴人所否認，上訴人迄未舉證以
    實其說，已不足憑採；且縱認屬實，兩造結婚至今，已歷二十餘年，上訴人亦難
    以此陳年舊事作為指摘被上訴人之藉口，自與本件上訴人長期慣行毆打施暴上訴
    人之事實無關。
六、上訴人再抗辯被上訴人花錢不知節制，簽賭大家樂、六合彩，向親友借貸、標會
    ，八十年間被上訴人曾離家出走，進入聲色場所下海陪酒，在外結交男友，與友
    人梁雲祥在電話中言談親密，八十一年間將上訴人以被上訴人名義購買之台南縣
    新化鎮○○路三二八號房屋，向台新銀行借款三百二十萬元花用一空，上訴人一
    時氣憤毆打被上訴人，事出有因，並非慣行毆打云云，固據上訴人於原審提出簽
    賭單、被上訴人與訴外人梁雲祥電話錄音之錄音帶及譯文、被上訴人與舞廳女同
    事電話錄音帶及譯文、台新銀行對帳通知書（均影本）等件為證（原審卷第六一
    頁至第七四頁、第九九頁），被上訴人除對於曾向台新銀行借款一事不爭執外，
    餘均否認；經查：
（一）上開簽賭單上並無任何足以確認被上訴人身分之註記，已難認係被上訴人簽賭
      所用之物，且上開簽賭單空白處上註記：「八十六年十一月一日起」等語，是
      則上開簽賭單縱認確係被上訴人所有，其距八十七年七月二十九日上訴人多次
      毆打施暴被上訴人，並經被上訴人前往驗傷之日，亦相隔年餘，乃上訴人抗辯
      其毆打被上訴人之原因，係因被上訴人簽賭六合彩云云，即無足採。
（二）至於上訴人提出之前開被上訴人與訴外人梁雲祥及舞廳女同事通話之電話錄音
      ，其錄音日期係在八十一年一、二月間等情，為上訴人所自陳，並有錄音譯文
      之記載可參，是則上開電話錄音發生日期，與八十七年七月二十九日上訴人多
      次毆打施暴被上訴人，並經被上訴人前往驗傷之日，相距六年有餘，不論被上
      訴人是否確有電話錄音內容所載之對話，其距上訴人上開毆打施暴之日甚久，
      已事過境遷，被上訴人抗辯其毆打被上訴人之原因，係因被上訴人上開行為云
      云，委無足採。
（三）此外被上訴人是否向銀行借款，原與本件上訴人是否長期毆打被上訴人行為之
      爭點無關，縱被上訴人確未向上訴人告知，即以房屋向金融銀行貸款，而令上
      訴人有未受尊重之感覺，上訴人亦無出手毆打被上訴人之權力，更且上訴人夙
      有暴力傾向，已如前述，其抗辯係一時氣憤而動手毆打云云，亦不過係事後飾
      卸之詞，委不足採。
    綜上，上訴人抗辯其毆打施暴行為，係因被上訴人之行為不檢，一時忿激所為之
    拉扯行為，並非虐待云云，均無足取。
七、綜上所述，本件被上訴人主張受上訴人不堪同居虐待者為可採信，上訴人所辯被
    上訴人所受傷況輕微，不構成虐待云云，並無可取；從而被上訴人本於不堪同居
    虐待之離婚之訴請求權，訴請離婚，核無不合，應予准許。原審判決准予兩造離
    婚，於法並無不合，上訴意旨指摘原判決不當，求予廢棄改判，為無理由，應予
    駁回其上訴。
八、第按訴訟標的雖有數項，而僅有單一之聲明，法院應就所主張之數項標的逐一審
    判，如其中一項請求為有理由，即可為原告勝訴之判決，就他項標的無須更為審
    判；法院如就數項標的同時判決，則為法所不許（最高法院八十八年度台上字第
    一一二七號判決意旨參照），本件被上訴人起訴主張有受上訴人不堪同居之虐待
    ，及有重大難以維持婚姻之裁判離婚事由，而請求判決離婚者，核其主張之離婚
    訴訟標的雖有二項，惟僅有單一離婚聲明，學理上謂之重疊的訴之合併，被上訴
    人主張受有不堪同居之虐待者，為有理由，已如前述，則其另主張兩造間有難以
    維持婚姻之重大事由，且其事由應由上訴人負責者，揆諸前開說明，即無審究必
    要。
九、本件事證已臻明確，且兩造之子女康斐、康博雯於原審行言詞辯論期日已分別
    到場供證明確，被上訴人請求再次訊問者，本院認無必要，此外兩造其他攻擊防
    禦方法與判決結果不生影響，爰不一一論述。
十、據上論結，本件上訴為無理由，依民事訴訟法第四百四十九條第一項、第七十八
    條，判決如主文。
中      華      民      國    九十      年      一      月     三十     日
                                    臺灣高等法院臺南分院民事第二庭
~B1審判長法官  吳    志    誠
~B2      法官  李    素    靖
~B3      法官  李    文    賢
右為正本係照原本作成。
如對本判決上訴，須於判決送達後二十日內向本院提出上訴狀；未表明上訴理由者，
應於上訴後二十日內向本院提出理由書。
中      華      民      國    九十      年      二      月       二     日
~B法院書記官  劉    清    洪


司法院資訊處製作；財團法人民間司法改革基金會備份。
